臺灣臺北地方法院刑事判決
111年度訴字第556號
公  訴  人  臺灣臺北地方檢察署檢察官
被      告  劉博聖



選任辯護人  侯冠全律師
上列被告因違反個人資料保護法等案件，經檢察官提起公訴（11
0年度偵字第33035號），嗣因被告於本院準備程序中就被訴事實
為有罪之陳述，經告以簡式審判程序之旨，並聽取當事人意見後
，本院認為適宜而裁定由受命法官獨任依簡式審判程序審理，判
決如下：
    主  文
劉博聖犯個人資料保護法第四十一條之非公務機關未於蒐集之特
定目的必要範圍內利用個人資料罪，處有期徒刑貳月，如易科罰
金，以新臺幣壹仟元折算壹日。緩刑貳年。
    事  實
一、劉博聖與張文瑜為配偶，明知張文瑜於民國109年間經診斷
    為「疥瘡」、「姙娠」之醫療紀錄（下稱醫療紀錄Ａ），屬
    於個人資料保護法第6條第1項規範之個人資料，竟意圖損害
    他人之利益而基於違反個人資料保護法之犯意，於110年1月
    間與張永進以通訊軟體LINE聯繫時，提及醫療資料Ａ以探詢
    張永進與張文瑜之交往情形，以此方式非法利用個人資料，
    足生損害於張文瑜。
二、案經張文瑜訴由臺北市政府警察局中山分局報告臺灣臺北地
    方檢察署檢察官偵查起訴。
    理  由
一、被告劉博聖所犯非死刑、無期徒刑、最輕本刑為三年以上有
    期徒刑之罪，或高等法院管轄第一審之案件，其於準備程序
    訊問為有罪之陳述，經告以簡式審判程序之旨，並聽取檢察
    官及被告之意見後，本院合議庭裁定改由受命法官獨任依簡
    式審判程序進行審理，是本件之證據調查，依刑事訴訟法第
    273條之2規定，不受同法第159條第1項、第161條之2、第16
    1條之3、第163條之1及第164條至第170條規定之限制，合先
    敘明。
二、前揭事實，業據被告坦承不諱（見訴卷第124頁） ，經核，
    與證人即告訴人張文瑜之證述相符，並有被告與張永進間之
    LINE對話紀錄、健保APP健康存摺網頁擷圖可稽，依上開卷
    附之各項文書、證物等補強證據，已足資擔保被告上開任意
    性自白之真實性。本件事證既明，被告犯行堪以認定，應依
    法論科。
三、按個人資料保護法所指「個人資料」，係指自然人之姓名、出生年月日、國民身分證統一編號、護照號碼、特徵、指紋、婚姻、家庭、教育、職業、病歷、醫療、基因、性生活、健康檢查、犯罪前科、聯絡方式、財務情況、社會活動及其他得以直接或間接方式識別該個人之資料，個人資料保護法第2條第1款定有明文。次按個人資料之蒐集、處理或利用，應尊重當事人之權益，依誠實及信用方法為之，不得逾越特定目的之必要範圍，並應與蒐集之目的具有正當合理之關聯，個人資料保護法第5條定有明文；又同法第20條第1項前段規定，非公務機關對個人資料之利用，除第6條第1項所規定資料外，應於蒐集之特定目的必要範圍內為之，除非有第20條第1項但書所定例外狀況，方得為特定目的外之利用。再個人資料保護法第41條所稱「意圖為自己或第三人不法之利益」，應限於財產上之利益；至所稱「損害他人之利益」，則不限於財產上之利益（最高法院109年度台上大字第1869號刑事裁定參照）。是核被告所為，係犯個人資料保護法第41條、第20條第1項之非公務機關非法利用個人資料罪。爰審酌被告明知個人資料係屬個人隱私權保護之範疇，不得非法利用，卻於得悉配偶懷孕且非己出之情緒激動時，為探悉狀況而利用醫療紀錄Ａ，藉以刺探張永進反應之犯罪動機、目的、手段及法益侵害程度，缺乏尊重他人隱私權之法治觀念，所為固無足取；惟念及被告未曾因故意犯罪受有期徒刑以上刑之宣告、坦承犯行且與告訴人和解並支付完畢之素行及犯後態度，兼衡及其自述嗣亦經親緣DNA鑑定證實該子女確非己出（詳訴卷第135-141頁）、大學畢業、從事醫療業、家境小康、須扶養子女等（詳訴卷第127頁）之智識程度、生活及經濟狀況等一切情狀，量處如主文所示之刑，並諭知易科罰金之折算標準。末查被告前未曾因故意犯罪受有期徒刑以上刑之宣告，有臺灣高等法院被告前案紀錄表可稽，因一時失慮，偶罹刑典，犯罪後向告訴人表達悔意並獲諒解及撤回告訴乃論罪部分告訴（詳下述四、部分），參酌其犯罪之情節非重，堪信被告經此偵審程序及刑之宣告後，應知警惕，信無再犯之虞，本院因認其所宣告之刑以暫不執行為當，爰依刑法第74條第1項第1款規定併予宣告緩刑2年，以啟自新。
四、公訴意旨另略以：被告劉博聖因執行醫療業務而得悉告訴人
    王文瑜之醫療紀錄Ａ，竟基於無故洩露業務上知悉他人秘密
    之犯意，如前所述透過LINE將醫療紀錄Ａ洩漏予張文進，因
    認被告亦涉犯刑法第316條之妨害秘密罪嫌等語。惟按刑法
    第316條之罪，依同法第319條之規定，須告訴乃論。又告訴
    乃論之罪，告訴人於第一審辯論終結前得撤回其告訴，且告
    訴經撤回者，應諭知不受理之判決，並得不經言詞辯論為之
　　，刑事訴訟法第238條第1項、第303條第3款、第307條分別
    定有明文。查告訴人已具狀撤回妨害秘密罪告訴，此有刑事
    撤回告訴狀可佐（見訴卷第131-133頁），依前揭說明，此
    部分應對被告為不受理判決之諭知，然此部分與前揭被告經
    本院論罪科刑部分，具有想像競合之裁判上一罪關係，故不
    另為不受理判決之諭知。
據上論斷，應依刑事訴訟法第273之1條、第299條第1項前段，判
決如主文。
本案經檢察官邱舜韶提起公訴、檢察官林秀濤到庭執行職務。
中　　華　　民　　國　　111 　年　　11　　月　　24　　日
                  刑事第九庭  法  官  張谷瑛
上正本證明與原本無異。 
如不服本判決應於收受送達後20日內向本院提出上訴書狀，並應
敘述具體理由；其未敘述上訴理由者，應於上訴期間屆滿後20日
內向本院補提理由書（均須按他造當事人之人數附繕本）「切勿
逕送上級法院」。告訴人或被害人如對於本判決不服者，應具備
理由請求檢察官上訴，其上訴期間之計算係以檢察官收受判決正
本之日期為準。 
                              書記官  黃詠嘉
中　　華　　民　　國　　111 　年　　11　　月　　26　　日
附錄論罪科刑法條
個人資料保護法第41條
意圖為自己或第三人不法之利益或損害他人之利益，而違反第六
條第一項、第十五條、第十六條、第十九條、第二十條第一項規
定，或中央目的事業主管機關依第二十一條限制國際傳輸之命令
或處分，足生損害於他人者，處五年以下有期徒刑，得併科新臺
幣一百萬元以下罰金。
個人資料保護法第20條
非公務機關對個人資料之利用，除第六條第一項所規定資料外，
應於蒐集之特定目的必要範圍內為之。但有下列情形之一者，得
為特定目的外之利用：
一、法律明文規定。
二、為增進公共利益所必要。
三、為免除當事人之生命、身體、自由或財產上之危險。
四、為防止他人權益之重大危害。
五、公務機關或學術研究機構基於公共利益為統計或學術研究  
    而有必要，且資料經過提供者處理後或經蒐集者依其揭露  
    方式無從識別特定之當事人。
六、經當事人同意。
七、有利於當事人權益。
非公務機關依前項規定利用個人資料行銷者，當事人表示拒絕接
受行銷時，應即停止利用其個人資料行銷。
非公務機關於首次行銷時，應提供當事人表示拒絕接受行銷之方
式，並支付所需費用。